臺灣高雄地方法院刑事判決　　　　　 94年度交簡上字第140號
上　訴　人　甲○○
即　被　告
選任辯護人　鍾武雄律師
上列上訴人因過失傷害案件，不服本院交通法庭93年度交簡字第
3556號中華民國94年2 月22日第一審刑事簡易判決（臺灣高雄地
方法院檢察署檢察官聲請簡易判決處刑案號：93年度偵續一字第
15號），提起上訴，本院管轄之第二審合議庭判決如下：
    主  文
上訴駁回
    事  實
一、甲○○於民國92年11月26日22時40分許，駕駛車牌號碼9577
    -GS 號自用小客車，沿高雄市楠梓區○○○路由北向南行駛
    ，行經楠陽高架橋下左側之機車專用道交會處時，原應注意
    汽車行進中，駕駛人應注意車前狀況及兩車併行之間隔，隨
    時採取必要安全措施，以避免危險發生，而依當時天候晴、
    路面無缺陷、無障礙、視距良好，並無不能注意之情事，竟
    疏於注意前方車況及車道交會之車輛動態而貿然往前行駛；
    適有乙○○駕駛車牌號碼ZKW-858 號輕型機車，自機車專用
    道駛往楠梓新路，本應注意車前狀況及兩車併行之間隔，及
    應讓幹線道車先行，竟疏未注意而貿然往前行駛，雙方於二
    車道交會處發生擦撞，肇致乙○○人車倒地，並受有左肱骨
    粗隆骨折之傷害。
二、案經告訴人蘇芳菁訴請臺灣高雄地方法院檢察署檢察官聲請
    簡易判決處刑。
    理  由
壹、程序方面
一、按被告以外之人（含被害人、告訴人、證人、共同被告等）
    於審判外之言詞或書面陳述，係屬傳聞證據，原則上並無證
    據能力，刑事訴訟法第159條第1項定有明文。又被告以外之
    人於偵查中向檢察官所為之陳述，除顯有不可信之情況者外
    ，得為證據，刑事訴訟法第159條之1第2項亦有明文。
二、本件告訴人乙○○於偵查中未經具結，其所為陳述，應屬審
    判外之陳述，茲被告於本院審理時既爭執該告訴人在偵查中
    之陳述並不實在，本院認該陳述，應無證據能力；至證人洪
    小惠、張憲榮已於偵查中具結，且其所為陳述，並無不可信
    之情況，依刑法159條之1規定，其證述內容有證據能力，應
    先予敘明。
三、又按當事人、代理人或辯護人於法院調查證據時，知有第
    159條第1項不得為證據之情形，而未於言詞辯論終結前聲明
    異議者，視為有前項之同意，同法第159條之5第2項亦有明
    文。查告訴人於本案提出之博正醫院診斷證明書，性質上係
    診斷之醫師所為之書面陳述，其本質乃為被告以外之人於審
    判外之書面陳述，依刑事訴訟法第159 條第1 項之規定，不
    具證據能力；惟經被告及辯護人於本院審理時未否認得作為
    證據，而本院審酌前述書面陳述，乃醫師基於專業知識所作
    成，就其觀察所得之傷勢作紀錄，具有相當之中立性，是其
    作成過程並無不適當之情形，依刑事訴訟法第159 條之5 第
    2 項之規定，該診斷證明書在證明「告訴人因本件車禍受有
    傷害」之範圍內具有證據能力。
貳、實體方面
一、訊據被告甲○○固坦誠有於上開時地，駕駛自用小客車與告
    訴人乙○○所駕之機車發生車禍，惟否認有過失傷害犯行，
    辯稱：是告訴人一直偏右才碰到我，是她自己來擦撞我的車
    摔倒的云云。經查：
  (一)證人洪小惠於偵查時具結後證稱「有一女子從我們前面的叉
    路出來，我坐在駕駛座旁邊，那女子是從駕駛座旁邊的方向
    出來，我遠遠就看到她，有叫老闆減速，結果減速慢行後，
    女子沒有改變方向就直接出來，就撞到我們的車門」等語（
    詳93年發查字第16、17頁），依證人所言，告訴人原係駕駛
    機車行進於被告前方，被告案發前亦知悉告訴人之行進方向
    。
  (二)證人張憲榮證稱「我開車在後面，左邊是機車道，右邊是汽
    車道，甲○○在汽車道上行經肇事地點時，乙○○騎機車騎
    在左邊的機車道上，後來她往右騎騎到了汽車道上，所以就
    跟蘇芳誠擦撞了。乙○○沒有打方向燈，他們的車速都很慢
    ，甲○○的車本來在前面，是乙○○的車速較快往右邊切，
    所以才會撞到甲○○的車前」等語（詳93年偵續字第65號卷
    第18頁），參酌證人所述，並佐以被告所駕自小客車之撞擊
    點係在左前車輪上方葉子板，告訴人騎乘之機車撞擊點則在
    右手把（詳93年偵續字第65號卷第12至14頁照片），被告與
    告訴人顯然於二車道交會時均未保持兩車併行之間隔，因而
    肇致車禍。
  (三)再者，經本院函詢案發地楠梓新路楠陽高架橋下之交通設施
    及幹線、支線情形後，業經高雄市政府交通局函復「經查楠
    梓新路與楠陽高架橋下之類似交通號誌設施，非『道路交通
    標誌標線設置規則』規定之設施，且該設施未亮燈運作；另
    查該路口機慢車專用道設有『讓』標誌，爰依道路交通標誌
    標線設置規則第59條規定，該車道為支道，楠梓新路為幹道
    」，有該局94年9 月21日高市交四字第0940034619號函附卷
    可稽。
  (四)本件被告於案發時所行駛之楠梓新路為幹道，告訴人駕駛機
    車行駛於機車專用道為支道，二車道於楠陽高架橋下交會處
    並未依道路交通標誌標線設置規則設置交通號誌設施，雖依
    道路交通安全規則第102 條第2 款規定「車輛行至無號誌交
    岔路口，支線道車應暫停讓幹線道車先行」，惟上開規則第
    94條亦規定「汽車行駛時，駕駛人應注意車前狀況及兩車併
    行之間隔，並隨時採取必要之安全措施」；被告於偵查已自
    承「當天我在行駛時有看到對方，我的速度有減慢」（詳93
    年偵續字第65號卷第10頁），證人洪小惠亦證稱有叫老闆（
    即被告）減速，是被告雖係行駛於幹道，惟既已注意及告訴
    人之行車動態，且依當時之天候晴、路況、視距均良好，並
    無不能注意之情事，竟未注意車前狀況及保持兩車併行之間
    隔，致肇生本件車禍，其有過失已然明確；雖告訴人對本件
    車禍之發生亦與有過失，惟尚不能因此而解免被告之過失，
    被告所辯，顯不可採；而告訴人因本件車禍受有左肱骨粗隆
    骨折之傷害，亦有博正醫院92年12月8 日出具之診斷證明書
    附卷可證，被告過失傷害犯行，洵堪認定。
二、核被告所為，係犯刑法第284條第1項前段之過失傷害罪。原
    審判決審酌被告因一時疏失，致告訴人受有上述傷害，且犯
    後否認犯行，迄未與告訴人達成民事和解，足見犯後態度不
    佳，復衡酌被告之過失情節尚輕，及衡酌告訴人所受之傷害
    等一切情狀，依刑事訴訟法第449條1項前段、第3項，刑法
    第284條第1項前段、第41條第1項前段，罰金罰鍰提高標準
    條例第1 條前段、第2 條，判處被告有期徒刑月，如易科
    罰金，以銀元300 元折算一日，其認事用法均無違誤，量刑
    亦稱妥適，被告以否認犯行，辯稱並無過失為由執為上訴，
    指摘原判決不當，並無理由，應予駁回。
據上論斷，應依刑事訴訟法第455 條之1 第1 項、第3 項、第
368 條，判決如主文。
中　　華　　民　　國　　94　　年　　9 　　月　　30 　日
                    刑事第六庭  審判長法　官  簡志瑩
                                      法　官  林柏壽
                                      法　官  李  蓓
以上正本證明與原本無異。
不得上訴。
中　　華　　民　　國　　94　　年　　10　　月　　4 　　日
　　　　　　　　　　　　　　　　　　　書記官  何慧娟
